臺灣高等法院刑事判決　　　　　　　　　　　　　　九十三年度上易字第八０七號
　　上　訴　人　臺灣臺北地方法院檢察署檢察官
　　被　　　告　甲○○
　　選任辯護人　郭承昌律師
右上訴人因被告竊盜案件，不服臺灣臺北地方法院九十二年度訴字第一九０三號，中
華民國九十三年四月七日第一審判決（起訴案號：臺灣臺北地方法院檢察署九十二年
度偵字第一八四六三號），提起上訴，本院判決如左：
    主  文
上訴駁回。
    理  由
一、公訴意旨略以：被告甲○○意圖為自己不法之所有，於民國九十二年六月九日下
    午九時五十分許，在告訴人徐榕璟所經營之「皇室花苑」位於臺北市大安區○○
    ○路○段二四五號地下一樓，趁徐榕璟不在該處，以及店員蘇興不及防備之際，
    竊取徐榕璟所有而置放於該處之人造「單支萬代蘭」花藝二盆後隨即離去，並據
    為己有，因認被告涉犯刑法第三百二十條第一項竊盜罪（按起訴書載被告涉犯刑
    法第三百二十五條第一項之搶奪罪嫌，公訴檢察官於原審審理時更正起訴書所載
    法條為竊盜罪）。
二、按犯罪事實應依證據認定之，無證據不得推定其犯罪事實；又不能證明被告犯罪
    者，應諭知無罪之判決，刑事訴訟法第一百五十四條第二項、第三百零一條第一
    項分別定有明文。次按刑法上之竊盜罪，須意圖為自己或第三人不法之所有，而
    取他人所有物，為其成立要件，若行為人因誤信該物為自己所有，而取得之，即
    欠缺主觀之犯罪構成要件，即無從成立竊盜罪，最高法院二十三年上字第一八九
    二號判例參照。
三、公訴人認被告涉犯刑法第三百二十條第一項之竊盜罪，要以上開事實業據告訴人
    之指訴，證人蘇興之證詞，並有湳開股份有限公司銷貨單、產品詳細資料各一紙
    及蘭花彩色照片二幀為其論據。訊據被告堅詞否認有竊盜犯行，辯稱：九十二年
    四、五月間告訴人取走伊所有之一株一百三十公分之紫色人造蘭花，伊即對告訴
    人提出竊盜告訴，之後告訴人同意將蘭花返還，案發時伊經過告訴人所開設之「
    皇室花苑」，見店內置放二盆紫色蘭花，因與告訴人取走尚未返還之蘭花相似，
    當時認係告訴人將伊之蘭花裁剪後分裝而成，故告知店員蘇興後，即將該二盆蘭
    花取走，伊未竊盜等語。經查：
  (一)被告與告訴人自九十二年二月間合租臺北市中山區○○○路○段二○一巷六號一
    樓店面，分由被告開設精油用品店、告訴人開設花藝精品店，因告訴人於同年四
    、五月間取走被告所有一株一百三十公分之紫色人造蘭花，而生爭執，被告並向
    警局告訴告訴人竊盜，之後告訴人同意將所取得前開蘭花返還被告等情，業據被
    告陳明在卷，亦為告訴人所不否認。
  (二)告訴人於原審證稱：「（你從事人造花藝多久？）十多年。」、「據我瞭解，她
    （按指被告）沒有從事過花藝工作。」、「（問你在何處做花藝修剪、整理？）
    在店裡我會做組裝、加工及創作的工作」、「她在的時候會看，有參與的感覺。
    」等語（詳見原審卷第五二頁、五七頁）。
  (三)被告於取走蘭花時對店員蘇興說：「為何要將我的蘭花裁成二盆，我要拿走我的
    蘭花。」等語（詳見原審卷第二四頁）。證人蘇興警詢中證稱：「我有以言詞警
    告她不要搬走我的東西，但她還是把那二盆花藝作品搬走」等語（詳見偵查卷第
    八頁反面）；偵查中證稱：「王女（按指被告）進來，突然大吼大叫，抱怨與徐
    第二五頁反面）。
  (四)被告所取走告訴人所有人造「單支萬代蘭」花藝二盆與告訴人所取走被告所有一
    百三十公分之紫色人造蘭花，經原審當庭比對，二者雖未盡相符，然該等人造蘭
    花之花色、花型及所搭配之綠葉之外觀均極近似，此有比對照片三幀在卷可稽（
    詳見原審卷第四六頁）。
  (五)綜上：依告訴人右揭證述，顯見被告並非從事花藝工作之專業人員，其對於人造
    花之材料、質感等細微區別，衡情應無專業區分能力。再被告所取走告訴人所有
    人造「單支萬代蘭」花藝二盆，雖與告訴人所取走被告所有一百三十公分之紫色
    人造蘭花未盡相符，然該等人造蘭花之花色、花型及所搭配之綠葉之外觀均極近
    似，而被告既未具專業區分能力，衡情其誤認之可能性極高。又依證人蘇興右揭
    證詞，可見被告取走告訴人所有人造「單支萬代蘭」花藝二盆時，並非乘人不知
    或不備，足徵被告應無竊盜犯意。蓋其如有竊取系爭蘭花之意，豈有公然在店員
    蘇興管理之店內堂而皇之取走蘭花之理。是被告雖有取走告訴人之蘭花，然其在
    主觀上，難認有為自己不法所有之意圖。
四、原審以不能證明被告犯罪，而諭知被告無罪，核無不合。檢察官上訴指摘原審判
    決不當，請求撤銷改判，為無理由，應予駁回。
據上論斷，應依刑事訴訟法第三百六十八條，判決如主文。
本案經檢察官賴俊雄到庭執行職務。
中　　　華　　　民　　　國　　九十三　　年　　　十　　　月　　　五　　　日
                              臺灣高等法院刑事第二十四庭
                                  審判長法  官  陳  貽  男
                                        法  官  李  世  貴
                                        法  官  陳  憲  裕
右正本證明與原本無異。
不得上訴。
                                        書記官  劉  育  妃
中　　　華　　　民　　　國　　九十三　　　年　　　十　　　月　　　五　  日
